【裁判字號】    97,抗,249
【裁判日期】    970611
【裁判案由】    訴訟救助
【裁判全文】
臺灣高等法院臺中分院民事裁定  97年度抗字第249號
抗  告  人  乙○○
            丙○○
相  對  人  甲○○
上列抗告人因與相對人間請求債務人異議之訴事件聲請訴訟救助
，對於中華民國97年5月5日臺灣臺中地方法院97年度救字第35號
所為裁定提起抗告，本院裁定如下：
    主  文
抗告駁回。
抗告訴訟費用由抗告人負擔。
    理  由
一、抗告人於原法院聲請意旨謂抗告人丙○○年事已高，久無工
    作能力；抗告人乙○○處失業中，且負債累累，目前生活拮
    据，所居住屋又已遭強制執行，爰聲請訴訟救助等語。原法
    院以抗告人未提供抗告人有無資力之證明，且未提出任何可
    供法院得即時調查之證據，以釋明其無資力支出訴訟費用之
    主張為真實，其聲請即屬無從准許，因而裁定駁回抗告人訴
    訟救助之聲請。
二、抗告意旨略以：抗告人丙○○年事已高，久無工作能力；另
    一人乙○○處失業中，無固定收入，目前生活拮据。抗告人
    乙○○所擁有不動產已被拍定，另抗告人丙○○名下不動產
    又為系爭標的。且抗告人乙○○負債累累，雖欲告貸亦無門
    可由。抗告人目前實無力支付訴訟費用，且本案之訴事實俱
    在，非相對人所能否認，抗告人必有勝訴之望，請求廢棄原
    裁定，准予抗告人訴訟救助云云，並提出96年度綜合所得稅
    各類所得資料清單、全國財產稅總歸戶財產清單、台中地方
    法院中院彥民執子字第82860號通知影本、台中地方法院96
    年度促字第36669號支付命令影本為證。
三、按當事人因無資力支出訴訟費用而聲請訴訟救助者，關於請
    求救助之事由，應提出能即時調查之證據以釋明之，此觀民
    事訴訟法第109條第2項、第284條之規定自明；又按當事人
    無資力支出訴訟費用者，固得聲請訴訟救助，然所謂無資力
    ，係指窘於生活，且缺乏經濟信用者而言（參照最高法院43
    年台抗字第152號判例意旨）；又法院調查聲請人是否無資
    力支出訴訟費用，專就聲請人提出之證據為之，如聲請人並
    未提出證據，或依其提出之證據，未能信其無資力支出訴訟
    費用之主張為真實，即應將其聲請駁回，無依職權調查或定
    期命補正之必要（參見最高法院26年滬抗字第34號判例、88
    年度台抗字第161號裁定意旨）。
四、經查，依抗告人提出之財產所得資料顯示：抗告人乙○○名
    下除已被拍定之不動產（即坐落台中縣豐原市○○段167、
    190地號土地，及其上門牌為台中縣豐原市○○街181號建物
    ）外，於96年度有營利所得2筆，所得給付總額合計新台幣
    （下同）5,529元，於95年度投資華義國際數位娛樂股份有
    限公司，金額40,000元、投資儷緯建設開發有限公司，金額
    50,000元；抗告人丙○○名下財產有田賦2筆，除已被查封
    之坐落台中縣豐原市○○段608地號土地外，尚有坐落台中
    縣豐原市○○段603地號土地，其土地公告現值為501,456元
    ，自難認抗告人無財產資力。次按民事訴訟法第77條之2第1
    項前段規定，以一訴主張數項標的者，其價額合併計算之，
    抗告人就聲請訴訟救助之本案訴之聲明為：(一)確認相對人持
    有抗告人所簽發金額4,000,000元之本票債權不存在；(二)確
    認抗告人所有坐落豐原市○○段608號土地，為相對人設定
    之本金最高限額4,200,000元之抵押權不存在。則聲請訴訟
    救助之本案訴訟標的價額為8,200,000元，應徵收之裁判費
    為82,180元，衡諸抗告人所有財產價值合計總額已逾50萬元
    ，堪信抗告人非無資力支出上開裁判費用。抗告人聲請訴訟
    救助，為無理由，原法院裁定駁回其訴訟救助之聲請，洵屬
    正當。抗告意旨仍執前詞指摘原裁定不當，求為廢棄，非有
    理由。
五、據上論結，本件抗告為無理由，依民事訴訟法第495條之1第
    1項、第449條第1項、第95條、第78條、第85條第1項前段，
    裁定如主文。
中    華    民    國    97    年    6     月    11    日
                  民事第五庭    審判長法  官  林陳松
                                      法  官  鄭金龍
                                      法  官  王重吉
以上正本係照原本作成。
再為抗告應以適用法規顯有錯誤為理由，並經本院之許可，該許
可以原裁定所涉及之法律見解具有原則上之重要性者為限。
如提起再抗告者應於裁定送達後10日內向本院提出抗告理由狀（
須按照他造人數附具繕本）並繳納抗告裁判費新臺幣1,000元，
同時委任律師或具有律師資格之關係人為代理人。
                                      書記官  林玉惠
中    華    民    國    97    年    6     月    12    日
                                                      Ｍ


司法院資訊處製作；財團法人民間司法改革基金會備份。
